【裁判字號】    98,易,585
【裁判日期】    990630
【裁判案由】    偽造文書
【裁判全文】
臺灣士林地方法院刑事判決               98年度易字第585號
公  訴  人  臺灣士林地方法院檢察署檢察官
被      告  乙○○
上列被告因偽造文書案件，經檢察官提起公訴（98年度偵字第
14993 號），本院判決如下：
    主  文
乙○○共同偽造特種文書，處有期徒刑月，如易科罰金，以新
臺幣壹仟元折算壹日；又偽造特種文書，處有期徒刑月，如易
科罰金，以新臺幣壹仟元折算壹日，扣案之偽造「中華電信臺北
管理營運處承攬包商工作證」壹張，沒收之。應執行有期徒刑伍
月，如易科罰金，以新臺幣壹仟元折算壹日，扣案之偽造「中華
電信臺北管理營運處承攬包商工作證」壹張，沒收之。
    事  實
一、乙○○精於裝修電信線路並以此為業，其與真實姓名、年籍
    不詳綽號「大軍」之成年男子共同基於偽造特種文書之犯意
    聯絡，於民國97年8 、9 月間，因不知情之甲○○向乙○○
    學習電信配線技術，乙○○即向甲○○取得相片，再由「大
    軍」於不詳時、地，偽造貼有甲○○相片、署名甲○○、載
    有甲○○出生日期及身分證號之「中華電信臺北管理營運處
    承攬包商工作證」1 張，交予乙○○轉交甲○○收執。迄98
    年5 月間，因甲○○未再向乙○○學習，乙○○即在臺北縣
    汐止市○○路中國貨櫃一帶，向甲○○取得前開偽造工作證
    後，於98年7 月間，在臺北市○○區○○路166 號5 樓之居
    所，以在前揭工作證上換貼自己相片之方式再行偽造，足以
    生損害於甲○○及中華電信股份有限公司管理承攬包商工作
    人員之正確性，嗣因乙○○違反通訊保障及監察法等案件，
    於98年8 月25日15時許，在上開居所遭警拘獲，並扣得貼有
    乙○○相片、署名甲○○、載有甲○○出生日期及身分證號
    之偽造工作證後，始查悉上情。
二、案經臺灣士林地方法院檢察署檢察官自動檢舉偵查起訴。
    理  由
一、訊據被告乙○○矢口否認有何行使偽造特種文書之犯行，辯
    稱：伊不知「大軍」給伊的甲○○工作證是偽造的，而伊換
    貼自己照片後，系爭工作證背面並未護貝，並已過期，工作
    證的名字也未改成被告，系爭工作證並未完成，也不能使用
    云云，然查：
(一)被告上開犯行，業經被告於偵查中供稱：「這偽造證件當初
    是大軍給我的，一開始是大軍要找人做拉線的事情，大軍找
    甲○○過來我這裡學，至於證件則是甲○○拿相片給我，我
    交給大軍去弄來的，大軍說是要做識別證用的，然後我再交
    給甲○○，後來甲○○沒有使用，才又於98年5 月間在汐止
    市大同貨櫃將識別證交回給我，我才又於98年7 月在我星雲
    街現住處換貼我的相片。」（詳見臺灣士林地方法院檢察署
    98年度偵字第14993 號卷，下稱偵字卷，第16頁）、「是大
    軍用甲○○相片辦妥證件後，交給我證件，我再將證件交給
    甲○○，後來甲○○沒用到之後，才又還給我。」等語（詳
    見臺灣士林地方法院檢察署98 年 度他字第3379號卷，下稱
    他字卷，第20頁）明確，核與證人甲○○於偵查中具結證稱
    ：「當初就是要學習，我才將照片於97年8 、9 月間交給乙
    ○○，由他交給他人辦理識別證」（詳見偵卷第16頁）、「
    經朋友介紹認識乙○○，學了一個月的室內配線技巧，乙○
    ○原本要叫我做拉線的業務，叫我將相片給他辦工作證，後
    來沒有做，乙○○於98年5 月時過來跟我要回工作證」（詳
    見他字卷第14至15頁）等情相符，再查，中華電信股份有限
    公司臺灣北區電信分公司未曾發放扣案之工作證，且發放期
    間無申報遺失及補發情事，工作證上之甲○○身分證字號與
    該分公司系統建檔之「甲○○」身分證影本相關資料不符，
    工作證上之機構名稱「中華電信台北管理營運處」，查非該
    公司之機構，此有中華電信股份有限公司臺灣北區電信分公
    司98年10月19日北客三字第0980001153號函1 份（詳見他字
    卷第22頁）附卷可稽，是扣案之工作證顯係偽造，另比對卷
    內中華電信股份有限公司臺灣北區電信分公司隨前開函文所
    附之「中華電信台北東區營運處承攬包商工作證」（詳見他
    字卷第26頁），扣案之偽造工作證尺寸、顏色、格式均與真
    正工作證相同，其為橫式，雙層邊框，左方貼有被告之相片
    ，右上方則有中華電信之公司標誌，及營運處之名稱、承包
    商之名稱、有效期限、證號等，是該偽造之工作證上既已有
    用以表彰中華電信股份有限公司之圖樣與文字，且版面組成
    及相片、文字等配置部位均與真正工作證相同，當已具有表
    彰該工作證上所顯示之相片與姓名之人，為受僱於中華電信
    股份有限公司承包商擔任一定職務之意思，而屬於關於服務
    之特種文書甚明。另經本院勘驗扣案工作證結果，「中華電
    信臺北管理營運處承攬包商工作證」上姓名為甲○○，所貼
    為被告之照片，並已護貝，扣案工作證即已偽造完成，其上
    所載有效期限是否到期或背面是否護貝，均無礙系爭偽造特
    種文書之表彰性，是被告所辯，亦難認有據。
(二)綜上所述，被告前揭所辯，均不足採信；本件事證明確，被
    告上開犯行，均堪以認定，應依法論科。
三、核被告乙○○所為，係犯刑法第212 條之偽造特種文書罪。
    被告先後二次偽造特種文書之犯行，犯意各別，應分論併罰
    。被告就第一次偽造特種文書之犯行，與「大軍」間有犯意
    聯絡及行為分擔，為共同正犯。爰審酌被告恣意偽造中華電
    信股份有限公司之工作證，非但足以生損害於中華電話股份
    有限公司對於人員管理之正確性，亦足以生損害於他人對於
    該公司之企業管理及企業形象之信賴性，其否認犯行之犯後
    態度不佳，暨其智識程度及生活狀況等一切情狀，各量處如
    主文所示之刑，並分別諭知易科罰金之折算標準，並定其應
    執行之刑。末查，扣案偽造之「中華電信臺北管理營運處承
    攬包商工作證」1 張，為被告所有，且為供其犯本案所用之
    物，應依刑法第38條第1 項第2 款宣告沒收。
據上論斷，應依刑事訴訟法第299條第1項前段，刑法第212條、
第41條第1 項前段、第51條第5 款、第38條第1 項第2 款，刑法
施行法第1 條之1 ，判決如主文。
本案經檢察官彭康凡到庭執行職務
中    華    民    國    99    年    6     月    30    日
                  刑事第八庭法  官  陳俞婷
以上正本證明與原本無異。
如不服本判決應於收受判決後10日內向本院提出上訴書狀，並應
應敘述具體理由。其未敘述上訴理由者，應於上訴期間屆滿後20
日內向本院補提理由書(均須按他造當事人之人數附繕本)「切勿
逕送上級法院」。
                            書記官  林宗勳
中    華    民    國    99    年    6     月    30    日

司法院資訊處製作；財團法人民間司法改革基金會備份。
